臺灣臺中地方法院刑事判決　　　　　　　　　　　　九十三年度易字第一三六五號
　　公　訴　人　臺灣臺中地方法院檢察署檢察官
　　被　　　告　甲○○
　　選任辯護人　陳建勛律師
右列被告因背信案件，經檢察官提起公訴（九十二年度偵字第二○三三七號），本院
判決如左：
    主  文
甲○○為他人處理事務，意圖為自己不法之利益，而為違背其任務之行為，致生損害
於本人之財產，處有期徒刑拾月。
    事  實
一、緣甲○○與丙○○、黃月香共同集資，欲向原地主陳碧花購買坐落臺中市西屯區
    ○○○段五八○號土地（共五千五百一十五坪）。丁○○、戊○○、蔡永烈、蔡
    秀英、蔡福泉等人得知此事，即推由丁○○為代表，向甲○○表明亦有意承購該
    筆土地，惟因該地號土地為農業用地，依當時土地法第三十條及農業發展條例第
    三十條規定，非自耕農不得登記，且每宗耕地亦不得分割，遂與甲○○簽訂合夥
    契約書，約定丁○○與甲○○合夥承購上開土地，丁○○以新臺幣（下同）一千
    二百萬元（為丁○○、戊○○、蔡永烈、蔡秀英、蔡福泉共同出資）承購其中三
    百坪土地，並由甲○○對外負責一切承購土地事宜，而為受任處理合夥事務之人
    。甲○○與丙○○、黃月香於民國八十四年一月二十日以每坪四萬元之價格向原
    地主陳碧花購買上開地號土地，並各自以四分之一、四分之一、二分之一比例，
    負擔土地總價金及原地主向臺中市第七商業銀行（當時為臺中市第七信用合作社
    ）設定之八千萬元抵押權貸款；甲○○分有一千三百七十八坪之土地持分，其中
    三百坪為丁○○所出資承購，並信託登記於具自耕農身分之丙○○名下。嗣前開
    地土地重測，地號改編為臺中市○○區○○段二八四、二八四之一、二八四之三
    、二八四之四、二八四之五號，且於八十九年一月二十六日修法刪除土地法第三
    十條及修正公布農業發展條例第十六條後，農地已得辦理分割登記，甲○○、黃
    月香、丙○○即於九十年五月三日協議分割上開土地，由甲○○分得前揭地段二
    八四之五號土地，丁○○所購買之三百坪土地亦在其中，惟仍信託登記於丙○○
    名下。殆自八十九年十月三十一日起，甲○○因個人債務問題即未繳納上開臺中
    市第七商業銀行貸款利息，而遭臺中市第七商業銀行於九十一年五月六日聲請本
    院查封上開土地，甲○○為免其分得之前揭地段二八四之五土地遭本院拍賣，及
    意圖免除己身貸款債務之不法利益，未經丁○○同意，於九十二年二月十日，在
    臺中縣龍井鄉友人林富家住處內，簽立「共同投資土地拋棄書」，將上開地段第
    二八四之五號土地所有權及銀行貸款債務、利息交予丙○○承受，致丁○○承購
    之三百坪土地亦歸丙○○所有，而違背執行合夥業務之任務，致生損害於丁○○
    之利益。
二、案經丁○○訴由臺灣臺中地方法院檢察署檢察官偵查起訴。
    理  由
一、右揭事實，業據被告甲○○於本院審理時坦承不諱，核與告訴人蔡水欽指述及證
    人丙○○證述情節相符，並有合夥契約書影本、共同投資土地分割契約書影本、
    共同投資土地拋棄書影本、臺中市○○區○○段二八四、二八四之一、二八四之
    三、二八四之四、二八四之五號土地登記謄本影本各一紙，及臺中市中興地政事
    務所九十三年七月二十九日中興地所四字第○九三○○一一七三○號函附之土地
    登記申請書及其契約書影本各一份在卷可稽，足見被告自白與事實相符。又按合
    夥為二人以上互約出資以經營共同事業之契約，隱名合夥則為當事人約定一方對
    於他方所經營之事業出資，而分受其營業所生利益，及分擔其所生損失之契約，
    故合夥所經營之事業，係合夥人全體共同之事業，隱名合夥所經營之事業，則係
    出名營業人之事業，非與隱名合夥人共同之事業，苟其契約係互約出資以經營共
    同之事業，則雖約定由合夥人中一人執行合夥之事務，其他不執行合夥事務之合
    夥人，僅於出資之限度內負分擔損失之責任，亦屬合夥而非隱名合夥；隱名合夥
    之事務，專由出名營業人執行之，隱名合夥人如參與合夥事務之執行，對於第三
    人應負出名營業人之責任，固為民法第七百零四條第一項、第七百零五條之所明
    定，惟此種規定，不能據以斷定未執行合夥事務之合夥人，均為隱名合夥人，法
    文本甚明瞭，且由民法第六百七十一條第二項及第六百七十四條、第六百七十五
    條、第六百七十九條等規定觀之，合夥人非必執行合夥之事務，尤不得僅以未經
    參與合夥事務之執行，即認為隱名合夥人（最高法院四十二年臺上字第四三四號
    、二十八年上字第一三一二號判例意旨參照）。查卷附之合夥契約書並未明文記
    載被告與告訴人間成立「隱名合夥」關係，僅載明「合夥」二字，且該契約書第
    一條規定「甲方（即告訴人）承購前開土地其中之三百坪屬實」，復依告訴人提
    出九十二年一月六日寄予被告之存證信函中提及「惟自簽立該契約書後，甲○○
    始終未曾將合夥承購之上開土地移轉並交付予本人」，顯示告訴人係與被告合夥
    承購土地，其並非投資被告所經營之事業甚明；又若告訴人係投資被告之土地買
    賣事業，被告又為何不要求告訴人共同分擔臺中市第七商業銀行之貸款債務？再
    者，告訴人係因當時法令對農地取資格限制才未出名，揆諸前揭判例意旨，自不
    得因告訴人未出名或未執行合夥業務，即遽認告訴人為隱名合夥人，而主張被告
    拋棄前開土地係處理自己事務。綜上，本案事證明確，被告犯行洵堪認定，應依
    法論科。
二、被告甲○○與告訴人丁○○成立合夥關係，為合夥業務執行人，係受合夥委任處
    理事務之人，竟意圖為自己不法之利益，而對屬合夥財產之前揭地號土地拋棄予
    他人，以免除被告個人對銀行之貸款債務，致生損害於告訴人之利益，核其所為
    ，係犯刑法第三百四十二條第一項之背信罪。爰審酌被告為求解決個人債務，竟
    未得告訴人同意，拋棄合夥財產，且使告訴人受有一千二百萬元之損害，又未能
    賠償告訴人損失，暨其素行、智識、犯罪之動機、手段，及犯後坦承犯行，態度
    尚可等一切情況，量處被告如主文所示之刑，以示懲儆。
據上論斷，應依刑事訴訟法第二百九十九條第一項前段，刑法第三百四十二條第一項
，罰金罰鍰提高標準條例第一條前段，判決如主文。
本案經檢察官乙○○到庭執行職務
中      華      民      國      九十三    年      八    月    三十一    日
                                臺灣臺中地方法院刑事第三庭
                                    審判長法  官 劉錫賢
                                          法  官 黃松竹
                                          法  官 黃裕仁
右正本證明與原本無異。
如不服本判決，應於判決送達後十日內向本院提出上訴狀，上訴於臺灣高等法院臺中
分院( 須附繕本 )。
                                          書記官
中      華      民      國      九十三    年      八    月    三十一    日
附錄論罪科刑法條
刑法第三百四十二條第一項
為他人處理事務，意圖為自己或第三人不法之利益，或損害本人之利益，而為違背其
任務之行為，致生損害於本人之財產或其他利益者，處五年以下有期徒刑，拘役或科
或併科一千元以下罰金。
